【裁判字號】    88,易緝,686
【裁判日期】    890119
【裁判案由】    竊佔
【裁判全文】
臺灣臺中地方法院刑事判決                        八十八年度易緝字第六八六號
    公  訴  人  臺灣臺中地方法院檢察署檢察官
    被      告  乙○○
    選任辯護人  陳明發
右列被告因竊佔案件，經檢察官提起公訴（八十六年度偵字第一九三六一號），本院
判決如左：
    主      文
本件免訴。
    事      實
一、公訴意旨略以：被告乙○○明知坐落如附表所示之土地均係癸○○○、辛○○、
    庚○○、丙○○、林菁菁、林秋碧、林宗正、丑○○○、寅○○○、丁○○、己
    ○○、壬○○、林得溫、卯○○、林明照、林其姝、林宗玉、江梓貴、林右文等
    人（下稱癸○○○等十九人）所共有之土地，竟意圖為自己不法之利益，於民國
    八十一年九月間，竊佔如附表編號１、２所示地號之土地面積各為○‧○三八四
    公頃及○‧○○七公頃，並各於其上興建廠房及住屋。嗣於八十六年九月九日經
    癸○○○等十四人發現後，始查悉上情。因認被告乙○○涉犯刑法第三百二十條
    第二項之竊佔罪嫌。
二、按時效已完成者，應諭知免訴之判決，刑事訴訟法第三百零二條第二款，定有明
    文。次按刑法第三百二十條第二項之竊佔罪，為即成犯，於其竊佔行為完成時犯
    罪即成立，以後之繼續竊佔乃狀態之繼續，而非行為之繼續。又因所竊佔者為他
    人不動產，只是非法獲取其利益，其已否辦理登記，與犯罪行為之完成無關。又
    於竊佔後，雖將原有建物拆除另予改建，僅係竊佔狀態繼續中變更其使用之方法
    ，不構成另一新竊佔罪，有關追訴權時效之起算，應以最初竊佔行為完成時為準
    （最高法院六十六年台上字第三一一八號判例，七十四年度台上字第三六三四號
    判決參照）。
三、經查：坐落如附表編號１、２所示地號土地，確係被告王國新與癸○○○等十九
    人共有之事實，業據癸○○○等十四人指訴綦詳，並有土地登記謄本二份附卷可
    參，是該地號土地確屬癸○○○等十九人所共有應無疑義。然該土地自七十一年
    間起，即由被告乙○○與證人甲○○共同占有使用，並搭蓋棚架充作經營鐵材生
    意使用，嗣於七十四年間始由被告乙○○在上址獨自經營之情，業經被告乙○○
    供述甚詳，核與證人甲○○於本院審理時證述之情節相符，另證人即將上開土地
    出租予被告乙○○之子○○於本院審理時結證稱：「我是租給乙○○，是在七十
    一年間，（但被告）經營什麼不清楚，有無合夥也不知道。」等語（見本院八十
    九年一月五日審判筆錄），而被告乙○○確實係自七十一年間起，即佔用上開土
    地之事實，復經證人戊○○○到院結證屬實，則被告乙○○辯稱自七十一年間起
    即佔用上開坐落如附表編號１、２所示地號之土地等語，應堪採信。參諸前開最
    高法院判例及判決之意旨，該土地由被告乙○○竊佔之時效，應於七十一年間占
    有上開土地經營鐵材生意之時即已起算，被告乙○○嗣後雖將原有建築物整修，
    亦僅係竊佔狀態繼續中變更其使用之方法而已。而被告乙○○所犯竊佔罪，其最
    重本刑為有期徒刑五年，依刑法第八十條第二款規定，其追訴權期間為十年，核
    其行為時迄告訴人八十六年九月九日告訴時，已逾追訴之期間，依照前開說明，
    被告乙○○竊佔部分自應諭知免訴之判決。
據上論斷，依刑事訴訟法第三百零二條第二款，判決如主文。
中      華      民      國    八十九      年    一      月    十九      日
                                台灣台中地方法院刑事第四庭
                                        法  官    王  世  華
右正本證明與原本無異。
如不服本判決，應於判決送達後十日內向本院提出上訴狀，上訴於臺灣高等法院臺中
分院( 須附繕本 )。
                                        書記官
中    華    民    國      八十九      年       一      月     二十  日
附表
編號            土地坐落地號
１        台中縣烏日鄉○○段六七二
２        台中縣烏日鄉○○段六七三


司法院資訊處製作；財團法人民間司法改革基金會備份。
